【裁判字號】    97,交聲,1383
【裁判日期】    970606
【裁判案由】    違反道路交通管理處罰條例聲明異議
【裁判全文】
臺灣臺北地方法院交通事件裁定        97年度交聲字第1383號
原處分機關  臺北市交通事件裁決所
異  議  人
即受處分人  甲○○
                      號4樓
上列受處分人因違反道路交通管理處罰條例案件，對於臺北市交
通事件裁決所中華民國97年5 月5 日所為之處分（原處分案號：
北市裁二字第裁22-A02WR6558號）聲明異議，本院裁定如下：
    主  文
異議駁回。
    理  由
一、按汽車駕駛人停車時，有在設有禁止停車標誌、標線之處所
    停車之情形者，處新臺幣（下同）600 元以上1200元以下罰
    鍰，且於此種情形，如汽車駕駛人不在車內時，得由交通勤
    務警察或依法令執行交通稽查任務人員為之，或得於舉發其
    違規後，使用民間拖吊車拖離之，並收取移置費，道路交通
    管理處罰條例第56條第1 項第4 款、第2 項定有明文。次按
    禁止停車線，用以指示禁止停車路段，以劃設於道路緣石正
    面及頂面為原則，無緣石之道路得標繪於路面上，距路面邊
    緣以30公分為度；本標線為黃實線，線寬除設於緣石正面者
    以緣石高度為準外，其餘皆為10公分；本標線禁止時間為每
    日上午7 時至晚上8 時，如有延長或縮短之必要時，應以標
    誌及附牌標示之，道路交通標誌標線號誌設置規則第168 條
    亦定有明文。
二、本件異議人即受處分人甲○○駕駛羅鳳僑所有號牌DZ-7530
    號自小客車，於民國97年3 月1 日下午7 時41分許，停放在
    臺北市○○區○○路40號前，劃設有禁止停車黃線之路段上
    ，經臺北市政府警察局交通警察大隊警員以拍照方式採證，
    並以異議人有道路交通管理處罰條例第56條第1 項第4 款規
    定之違規行為，逕行掣單舉發，嗣異議人於收受上開舉發通
    知單後，於應到案日期（97年4 月7 日）前提出申訴，經上
    開舉發機關調查結果，仍認異議人有上開黃線停車之違規行
    為，原處分機關乃以異議人有於前揭時、地，在設有禁止停
    車標線之處所停車，且該車輛所有人之處罰，應歸責於使用
    人即異議人，而依道路交通管理處罰條例第56條第1 項第4
    款、第85條第1 項，及違反道路交通管理事件統一裁罰基準
    及處理細則第43條、第44條、第67條及基準表之規定，於97
    年5 月5 日裁處異議人罰鍰900 元。
三、異議人固坦承其有於前揭時、地駕駛上開自小客車，並將該
    自小客車停放於前揭設有禁止停車標線之處所，惟辯稱：上
    開處所平日係供青年郵局郵務車上下卸貨使用之路口，而異
    議人於該處所停車之時間係在當日晚上7 時41分許，已非該
    郵局營業辦公時間，且該路段交通流量不大，並無嚴重影響
    交通秩序之情形，自無立即拖吊之必要。且在上開國光社區
    周圍，介於臺北市○○路與國興路口間之青年路，亦屬禁止
    停車之黃線路段，復無得於例假日停車之標示，惟於該路段
    兩側路旁於例假日停滿超過20輛汽車時，均未見警員拖吊取
    締；另附近臺北市立古亭國中旁之巷弄內亦係劃設黃線禁止
    停車之路段，惟亦未見警員取締，足見警員係選擇性執法，
    不符平等原則等語，爰據以提出本件異議。
四、經查：
（一）異議人確於前揭時、地駕駛上開自小客車，並將該自小客
      車停放於前揭設有禁止停車之黃色標線處所，且於本件舉
      發時，異議人並不在車內，警員乃於舉發後，使用民間拖
      吊車將上開自小客車拖離現場等情，此為異議人於其所提
      聲明異議狀及本件97年6 月4 日訊問期日，分別承坦在卷
      （見本院卷第3 至5 頁、第22至25頁），並有臺北市政府
      警察局交通警察大隊97年3 月26日北市警交大執字第0973
      1407200 號書函、同年5 月26日第00000000000 號函檢附
      本件舉發採證照片5 張在卷可稽（見本院卷第11至12頁、
      第18至20頁），互核相符，足認異議人確有於前揭時、地
      ，於上開設有禁止停車之黃色標線處所停車之事實，堪予
      認定。
（二）次查，本件異議人停車之前揭路段，既經劃設禁止停車之
      黃色標線而禁止停車，依前揭道路交通標誌標線號誌設置
      規則第168 條規定，其禁止停車之時間為每日上午7 時起
      至晚上8 時止。而上開路段並未另以標誌及附牌標示延長
      或縮短禁止停車之時段，是於上開時段內，除有消防車、
      救護車、警備車及工程救險車，經開啟警示燈及警鳴器執
      行緊急任務時，得不受其限制（道路交通安全規則第93條
      第2 項規定參照）外，應一律禁止停車，並無其他例外，
      亦無例假日或非營業時間即開放得於該設有禁止停車之黃
      色標線路段停車之規定。本件異議人於前揭設有禁止停車
      黃色標線之處所停車之時間既係97年3 月1 日下午7 時41
      分許，顯在上開禁止停車之時段內，復無上開得例外停車
      之情形，自屬違規停車。且於本件舉發當時，異議人並不
      在車內（異議人於本件97年6 月4 日訊問期日，當庭自承
      在本件舉發時，其係將該自小客車停於前揭處所，並下車
      陪同其母親回家約10分鐘而離開該車，見本院卷第24頁）
      ，則依道路交通管理處罰條例第56條第2 項規定，本件舉
      發警員於舉發異議人違規後，使用民間拖吊車將上開自小
      客車拖離現場，自屬有據。異議人以其於上開時間在該處
      所停車，已非前揭郵局營業辦公時間，或該處交通流量不
      大，並未嚴重影響交通秩序等語，辯稱並無立即予以拖吊
      之必要，自無可取。
（三）又行政行為，應以誠實信用之方法為之，並應保護人民正
      當合理之信賴；行政行為，非有正當理由，不得為差別待
      遇，行政程序法第8 條、第6 條分別定有明文，此即行政
      法上之誠實信用原則、信賴保護原則及平等原則。是基於
      事理本質，相同事件固應為相同之處理，不得任意為差別
      之待遇，然在法治國家，遵守法規為每一國民之責任，自
      不得以他人或自己過去之違規行為未被取締，即執為自己
      亦可以不遵守規定之適法理由，否則即係曲解前揭誠實信
      用原則、信賴保護原則及平等原則之真義，亦即人民不得
      主張「不法之平等」，故行政機關若怠於行使權限，致人
      民因個案違法狀態未排除而獲得利益時，該利益並非法律
      所應保護之利益，其他人民自不能要求行政機關比照該違
      法案例而授予利益。是異議人指稱於前揭國光社區周圍，
      介於臺北市○○路與國興路口間之青年路，或附近臺北市
      立古亭國中旁之巷弄內，亦均屬禁止停車之黃線路段，卻
      未見警員拖吊或取締各該路段兩側路旁之違規停車等情，
      縱認屬實，仍無從據為異議人本件免罰之依據。
五、綜上所述，本件異議人違規事實，事證明確，原處分機關依
    前揭道路交通管理處罰條例第56條第1 項第4 款、第85條第
    1 項、違反道路交通管理事件統一裁罰基準及處理細則第43
    條、第44條、第67條及基準表之規定，裁處受處分人罰鍰90
    0 元，經核並無違誤，本件異議為無理由，應予駁回。
據上論斷，應依道路交通案件處理辦法第19條，裁定如主文。
中    華    民    國    97    年    6     月    6     日
                  交通法庭  法  官  陳勇松
以上正本證明與原本無異。
如不服本裁定，應於送達後5日內向本院提出抗告狀。
                            書記官  馬正道
中    華    民    國    97    年    6     月    10    日


司法院資訊處製作；財團法人民間司法改革基金會備份。
